臺灣嘉義地方法院刑事判決　　　　　　　 99年度訴字第964號
公　訴　人　臺灣嘉義地方法院檢察署檢察官
被　　　告　張豈銓
選任辯護人　陳信宏律師
上列被告因違反毒品危害防制條例案件，經檢察官提起公訴（99
年度偵字第6244號），本院判決如下：
    主  文
張豈銓販賣第二級毒品，累犯，處有期徒刑捌年。未扣案之門號
0000000000號行動電話壹支(含SIM卡壹枚)沒收之，
如全部或一部不能沒收時，追徵其價額。未扣案之販賣第二級毒
品所得新臺幣壹仟元沒收之，如全部或一部不能沒收時，以其財
產抵償之。
    犯 罪 事 實
一、張豈銓前於民國96年間，因恐嚇取財案件，經臺灣臺南地方
    法院判處有期徒刑3月，如易科罰金以新臺幣（下同）1000
    元折算1日確定，於97年5月23日易科罰金執行完畢。其竟基
    於販賣第二級毒品安非他命以營利之犯意，於99年4月6日下
    午1時5分許，先以門號0000-000000號行動電話與宋秉原使
    用之門號0000-000000號行動電話連絡後，於同日下午13時
    30 分許，雙方約在嘉義縣番路鄉「仁義潭」涼亭見面，販
    賣1000元之第二級毒品安非他命1包給宋秉原。
二、案經嘉義市政府警察局移送臺灣嘉義地方法院檢察署檢察官
    偵查起訴。
    理  由
壹、證據能力之說明
一、按被告以外之人於檢察事務官、司法警察官或司法警察調查
    中所為之陳述，與審判中不符時，其先前之陳述具有較可信
    之特別情況，且為證明犯罪事實存否所必要者，得為證據，
    此觀刑事訴訟法第159條之2規定甚明。證人宋秉原固於本院
    審理中證稱其於99年5月26日製作警詢筆錄時，因害怕、緊
    張，想趕快將筆錄做完趕快回家，故為虛為陳述云云，然查
    證人宋秉原嗣於同年8月26日於檢察官訊問時，就本案買賣
    毒品情節為與警詢中一致之供陳，僅稱警詢時因想睡覺，想
    趕快做完筆錄，始證稱本案以外之毒品交易亦有成功等語(
    偵卷第24頁)，未就上開警詢筆錄係經警不正訊問或利誘等
    節提出抗辯，且偵訊時，偵訊主體已自「司法警察」更易為
    「檢察官」，訊問地點亦自警察局移送至地檢署，而該偵查
    訊問筆錄亦於警詢筆錄製作後隔3個月始行製作，證人宋秉
    原就本案買賣交易情節仍與警詢為一致之證述，堪認其於警
    詢及偵查中就本案事實所證，並無受到外界不當干擾或壓制
    其自由意志，是證人宋秉原於本院之證述雖與警詢不符，然
    依前述警詢之證述有較可信之情況，且證人宋秉原於警詢時
    之證言適為證明犯罪事實所必要，揆諸前說開明，證人宋秉
    原之警詢筆錄有證據能力。
二、按被告以外之人於審判外之陳述，經當事人於審判程序同意
    作為證據，法院審酌該言詞陳述或書面陳述作成時之情況，
    認為適當者，亦得為證據。當事人、代理人或辯護人於法院
    調查證據時，知有第159條第1項不得為證據之情形，而未於
    言詞辯論終結前聲明異議，視為有前項之同意，刑事訴訟法
    第159條之5定有明文。查被告及辯護人於言詞辯論終結前，
    對於除上揭部分以外下述本院採為認定犯罪事實依據之各項
    證據之證據能力，均未聲明異議，復經本院於審理時逐一提
    示予被告表示意見，本院審酌該等證據之取得過程並無瑕疵
    ，與本案待證事實間復具有相當之關聯性，以之為本案證據
    並無不當，自得採為本件認定事實之基礎。
貳、犯罪事實之認定
一、訊據被告張豈銓矢口否認有販賣第二級毒品安非他命予證人
    宋秉原之犯行，辯稱：證人宋秉原於99年4月6日下午1時5分
    許係打電話請伊代為向伊朋友購買安非他命，但伊並未去跟
    伊朋友拿毒品來交付證人宋秉原；伊於同日下午1時30分許
    偕同張家豪與證人宋秉原約在嘉義縣番路鄉「仁義潭」涼亭
    見面，係因證人宋秉原要返還其向伊朋友借貸的1萬元，並
    非販賣毒品等語。惟查：
(一)、證人宋秉原於警詢及偵查中均證稱其於99年4月6日至嘉義
      縣番路鄉「仁義潭」涼亭，向被告購得1千元之安非他命1
      包等語明確(警卷第17頁、偵卷第24頁)。參以本案監聽譯
      文之內容(警卷第24頁)：
      甲、99年4月6日下午1時5分3秒，證人宋秉原以其使用之
          門號0000-000000號行動電話（下稱：B）撥打被告所
          使用之門號0000-000000號行動電話（下稱：A），其
          等通話內容為：「
          B：現金的，你要給我多少?
          A：25啊?
          B：暈暈不夠。
          A：什麼?
          B：不夠。
          A：不夠不然…
          B：算2千?
          A：你錢先拿出來再講!
          B：你不是說要進來，老地方你知道嗎?
          A：什麼老地方?
          B：哥他家。
          A：我要等一下。
          B：不然改到你家等好了。
          A：好啦。」
      乙、99年4月6日下午1時30分29秒，證人宋秉原再以其使
          用之門號0000-000000號行動電話（下稱：B）撥打被
          告所使用之門號0000-000000號行動電話（下稱：A）
          ，其等通話內容為：「
          A：喂?
          B：在仁義潭。嘉和東西在你那，我的東西。
          A：我知道，我在仁義潭。
          B：好。」，
      復與被告於本院審理自承上開通話甲之監聽譯文係證人宋
      秉原想要購買安非他命，伊所稱「25」係指毒品之價格「
      2 千5百元」等語(本院卷第109頁)相互勾稽，堪認上開通
      話甲係證人宋秉原於99年4月6日下午1時5分許向被告表示
      要用現金購買安非他命，詢問被告價格多少，被告表示要
      2千5百元，證人宋秉原表示錢一時不夠，請被告算2千元
      就好，被告則要求證人宋秉原將錢拿出來再說，並相約地
      點交貨付款，嗣2人於同日下午1時30分許再以通話乙確認
      雙方已到仁義潭交貨地點。
(二)、至證人宋秉原雖於通話甲中，表示要購買2千元之安非他
      命，於警詢、偵訊中均證稱係購買1千元之安非他命等語
      ，然依被告於本院審理時陳稱證人宋秉原購買毒品，錢都
      會欠著，故伊始跟證人宋秉原說「錢先拿出來再講」等語
      觀之，證人宋秉原雖於通話甲中表示要購買2千元之安非
      他命，然實際上，證人宋秉原有可能於見面交易時只帶1
      千元現金，而僅購得價值1千元之安非他命，或者因被告
      僅帶價值1千元之安非他命可資交付，而使證人宋秉原最
      終僅購得價值1千元之安非他命，是此部分尚難以證人宋
      秉原於警詢、偵訊中所述之毒品價格與通話甲所述之價格
      不符，而認證人宋秉原於警詢、偵訊中之證詞有瑕疵。
(三)、證人宋秉原嗣雖於本院審理中翻異前詞，否認其於警詢、
      偵訊中之證述為真實，惟其1、先稱通話甲是其要向被告
      借款1萬元，扣除其尚欠朋友的7千5百元，被告還要再交
      付其2千5百元(本院卷第48頁)；2、嗣改稱其於99年4 月6
      日與被告約在「仁義潭」涼亭碰面，是要拿錢還被告，並
      取回其證件及本票，通話甲是因其要籌1萬元還被告，但
      錢不夠，故要求被告讓其還2千元就好(本院卷第50 至52
      頁)；3、旋又改稱通話甲是其要與被告一起出錢合資購買
      毒品，被告說「25」是指2人合資2千5百元，每個人要出
      1250元，但因其錢不夠，故請被告向伊藥頭朋友說算2千
      元就好，而其於99年4月6日下午1時30分許在「仁義潭」
      涼亭是拿1萬元的借款還給被告，合資購買毒品的錢是當
      天晚上在被告家中交給被告(本院卷第54、55頁)。其於本
      院審理中之證述不僅更異3次、反覆不一，與上開通話甲
      譯文之前後文義亦不相符，況被告亦自承上開通話甲譯文
      是證人宋秉原個人要購買毒品之通話，並非2人要合資購
      毒，堪認證人宋秉原於本院審理時之證述係為迴護被告所
      為之不實證言，不足為被告有利之認定。
(四)、被告雖辯稱通話甲係證人宋秉原於99年4月6日下午1時5分
      許打電話請伊代為向伊朋友購買安非他命，證人宋秉原問
      伊，伊向該朋友拿的安非他命價格多少，伊跟證人宋秉原
      說2千5百元，證人宋秉原說算2千元就好，但因證人宋秉
      原每次買毒品，錢都會欠著，伊始對證人宋秉原說「錢先
      拿來再說」，但此次伊並未去跟朋友拿毒品來交付證人宋
      秉原；又伊於同日下午1時30分許偕同張家豪與證人宋秉
      原約在「仁義潭」涼亭見面，係因證人宋秉原要返還向伊
      借貸的1萬元，伊並交還證人宋秉原的身分證及本票予證
      人宋秉原，而證人宋秉原之證件係張嘉鶴請伊轉交證人宋
      秉原(因證人宋秉原向張嘉鶴之朋友借錢，張嘉鶴之朋友
      請張嘉鶴代為返還該身分證)，本票係伊自己持有等語，
      然查：
      1、證人宋秉原於警、偵訊時均證稱其於99年4月6日下午
         與被告相約「仁義潭」涼亭係向被告購買安非他命等
         語，並非請被告代購，況依通話甲譯文之第1句「現金
         的，你要給我多少?」，該語意並非證人宋秉原詢問藥
         頭平常賣給被告的安非他命算多少錢?反較接近於證人
         宋秉原直接向被告詢價，其以現金購買安非他命的話
         被告要算多少錢?再依通話甲通篇文義顯示，亦係證人
         宋秉原直接與被告討價還價，而非請被告代為向他人
         講價。
      2、證人張家豪到庭證稱：99年4月初接近月中某日，其與
         被告至「仁義潭」路邊向證人宋秉原拿取證人宋秉原
         要返還的1萬元借款，因該借款其中有5千元係由其出
         資，故被告邀其一同前去；雙方於「仁義潭」路邊接
         觸前後約5至10分鐘，其都在現場見聞，被告除了向證
         人宋秉原拿取1萬元外，沒有交付其他東西給證人宋秉
         原等語(本院卷第59頁)，與被告辯稱該次見面除向證
         人宋秉原收取借款外，並交還證人宋秉原之證件及本
         票等語，已有未合。
      3、證人張嘉鶴到庭證稱：98年4月份(後改稱99年4月份)
         某日，其在被告家中打牌，被告說要去跟證人宋秉原
         拿借貸之還款，遂先將證人宋秉原之身分證及本票交
         付其保管，隔1小時後，被告將錢收回，其就把證人宋
         秉原之身分證及本票交還被告了；另證人宋秉原不曾
         向其朋友借錢，而其朋友把證人宋秉原的身分證交給
         其保管等語(本院卷第104、105頁)，依其證述，被告
         前往向證人宋秉原收款時，並未攜帶證人宋秉原之證
         件及本票一同前去，且證人宋秉原之證件亦非證人張
         嘉鶴之朋友要其轉交，均與被告所稱伊向證人宋秉原
         拿返還之借款時，係一併交還證人宋秉原之身分證、
         本票，及該身分證係證人張嘉鶴轉交之來源等情節，
         不相符合。
      4、依上各點所述，被告辯稱證人宋秉原於99年4月6日下
         午1時5分許係打電話請伊代購安非他命，而伊於同日
         下午1時30分許與證人宋秉原見面係為取回借款及交還
         證人宋秉原之證件、本票等語，實係卸責之詞，無足
         採信。
(五)、綜上，本件事證明確，被告販賣第二級毒品之犯行堪以認
      定。
二、被告雖聲請接受測謊，然本件待證事實，依證人宋秉原於警
    詢、偵訊中之證述、相關通訊監聽譯文及上開各點論述，已
    臻明瞭，無再調查之必要，爰不再請相關單位對被告進行測
    謊，附此敘明。
參、論罪科刑之法律適用
一、按安非他命係毒品危害防制條例第2條第2項第2款所稱之第
    二級毒品。核被告所為，係犯毒品危害防制條例第4條第2項
    之販賣第二級毒品罪。再被告有如事實欄一所載之前案科刑
    執行紀錄，有臺灣高等法院被告前案紀錄表1份在卷可按，
    其受徒刑之執行完畢，5年以內故意再犯有期徒刑以上各罪
    ，為累犯，除法定本刑無期徒刑部分不得加重外，其餘有期
    徒刑、罰金部分，應各依刑法第47條第1項之規定，加重其
    刑。
二、爰審酌被告高中肄業之智識程度，未婚，在市場擺攤，月收
    入約1萬2千元至1萬5千元之家庭生活狀況，有恐嚇取財之前
    科素行，依其智識程度並無明顯不足或較一般人低落之情形
    ，而販賣毒品行為乃毒品禍害之源，其源不斷，則流毒所及
    ，致使買受之吸毒者更加產生依賴性及成癮性，非僅多數人
    之生命、身體受其侵害，社會安樂國家富強之整體法益受損
    亦不能免，為害之鉅，當非個人一己之生命、身體法益所可
    比擬，嚴重戕害國民之身心健康，危害社會非輕，並被告犯
    罪之手段方式、本件僅販賣安非他命1次，價格僅1千元，獲
    利非高，被告犯後飾詞否認，顯無悔意等一切情狀，量處如
    主文所示之刑。
三、沒收部分
(一)、按毒品危害防制條例第19條第1項規定：「犯第4條至第
      9 條、第12條、第13條或第14條第1項、第2項之罪者，其
      供犯罪所用或因犯罪所得之財物，均沒收之，如全部或一
      部不能沒收時，追徵其價額或以其財產抵償之。」。另按
      刑法沒收之物，雖指原物，但金錢為代替物，重在兌換價
      值，而不在原物，自難拘泥於沒收原物之理論，認沒收販
      賣毒品所得之金錢，以當場搜獲扣押者為限，是苟能證明
      其為販賣毒品所得之金錢，均應予以沒收（最高法院71年
      台覆字第2號判例參照）。
(二)、查本件被告販賣安非他命之金額為1千元，為被告販賣安
      非他命所得之財物，雖未扣案，仍應依同條例第19條第1
      項規定宣告沒收，如全部或一部不能沒收時，以被告財產
      抵償之。另未扣案之門號0000-000000號行動電話1支（含
      SIM卡1枚），係被告所有，並作為本件聯絡買賣安非他命
      使用，業據證人宋秉原供述在卷，並有相關通訊監察譯文
      在卷可佐，而上揭行動電話為動產，自得以買賣之方式移
      轉所有權，既無證據證明已滅失，且係供犯本罪所用之物
      ，應一併依毒品危害防制條例第19條第1項，宣告沒收，
      如全部或一部不能沒收時，追徵其價額。
據上論斷，應依刑事訴訟法第299條第1項前段，毒品危害防制條
例第4條第2項、第19條第1項，刑法第11條前段、第47條第1項，
判決如主文。
本案經檢察官吳咨泓到庭執行職務。
中    華    民    國   100    年    3     月    31    日
              刑事第六庭  審判長法  官  蘇清水
                                法  官  林坤志
                                法  官  蘇姵文
以上正本證明與原本無異。
如不服本判決應於收受判決後10日內向本院提出上訴書狀，並應
敘述具體理由；其未敘述上訴理由者，應於上訴期間屆滿後20日
內向本院補提理由書（均須按他造當事人之人數附繕本）「切勿
逕送上級法院」。
中    華    民    國   100    年    3     月    31    日
                                書記官  許睿軒
毒品危害防制條例第4條第2項
製造、運輸、販賣第二級毒品者，處無期徒刑或 7 年以上有期
徒刑，得併科新臺幣 1 千萬元以下罰金。